臺灣士林地方法院刑事判決　　　　　　　　　　　　　　九十年度訴字第四七號
　　公　訴　人　臺灣士林地方法院檢察署檢察官
　　被　　　告　甲○○
　　指定辯護人　本院公設辯護人　姜惠如
右列被告因家庭暴力罪之殺人未遂案件，經檢察官提起公訴（九十年度偵字第七八二
○號），本院判決如左：
    主  文
甲○○殺人未遂，處有期徒刑肆年。
扣案之水果刀壹把沒收。
    事  實
一、甲○○為丙○○○女兒乙○○之夫婿，二人具有家庭暴力防治法第三條第三款之
    家庭成員關係。甲○○因心臟病開刀長期服藥及久處失業狀態中，而靠飲酒排除
    生活壓力。於民國九十年七月二十六日下午飲用蔘茸酒二瓶，並因酒精作用呈精
    神混惑不清晰之酒醉程度，且分辨及判斷力明顯不足，對自己行為恰當性之判斷
    力明顯減弱，而屬精神耗弱之人。甲○○於當日晚上十時十五分許，於仍屬精神
    耗弱狀態中，在其台北縣淡水鎮○○路一四八號地下一樓，因帶其子外出釣魚而
    與其妻乙○○發生爭吵，乙○○之母丙○○○（即甲○○之岳母）聞聲出面規勸
    ，甲○○即將小孩帶入房間，乙○○因欲進房間，甲○○堅不開門，二人又發生
    爭吵，丙○○○再度上前勸架，並指責甲○○經常帶小孩外出，渠每每煮飯均沒
    人吃等語，甲○○聞言怒火中燒，又思及丙○○○經常責罵其失業賦閒在家，遂
    基於殺人之犯意，轉身至貯藏室取其所有置於烘乾機上之水果刀，以水果刀刀尖
    朝丙○○○胸部、頸部、膝蓋、手臂等處猛刺，並揚言「要給妳死」等語，幸經
    乙○○高呼救命並自甲○○身後抱住甲○○，及丙○○○之夫聞聲前來以其柺杖
    將甲○○手持之水果刀打下，甲○○始未得逞，丙○○○並受有右胸裂傷約二公
    分×一公分×一公分、頸部裂傷約一‧五公分×○‧四公分×○‧六三公分、左
    胸裂傷約二公分×一公分×一‧○三公分、左膝裂傷約四公分×○‧六公分×一
    ‧○三公分、右臂裂傷約八公分×二公分×一公分及二○公分×五公分×四公分
    、左手正中神經及肱動脈分支及肌皮神經斷裂等傷害。嗣經乙○○報案及甲○○
    自行至警局投案，而查獲甲○○，警員於同日晚十一時零一分為甲○○為酒精測
    試，經測得其呼氣酒精濃度為每公升零點九九毫克。
二、案經告訴人丙○○○訴由臺北縣警察局淡水分局報請臺灣士林地方法院檢察署偵
    查起訴。
    理  由
一、訊據被告甲○○固坦承於上開時、地持刀砍傷告訴人丙○○○之事實不諱，然矢
    口否認有殺人之犯意，辯稱：伊當天有喝酒，根本不知發生何事，直至伊岳父將
    刀子打下，方知闖禍，並無置告訴人於死之意云云，辯護人則為被告之利益辯稱
    ：被告當日飲酒已至中度酒精中毒之程度，案發時被告精神狀況即便未達心神喪
    失，亦已至耗弱之狀況，又被告與丙○○○為姻親，二者無深仇大恨，且觀丙○○○之傷勢均為深度不長之裂傷，若被告有致告訴人於死之意，依其所持水果刀
    之長度，告訴人絕不可能僅受深度不深之傷勢等語。查：
    (一)被告於右揭時、地，因與其妻乙○○發生爭吵，告訴人上前勸架，及告訴人指
      責其經常帶小孩外出，致煮飯均無人食用等原由，而以扣案其所有之水果刀刺
      告訴人，並揚言「要給妳死」等語，因乙○○自後拉住被告及告訴人之夫以柺
      杖打下被告所持之水果刀，被告方停手，告訴人並受有前述傷勢等情，業據告
      訴人及證人乙○○分別於警訊、偵查及本院審理時指訴及證述綦詳，被告就以
      水果刀刺告訴人及因告訴人之夫制止始停止等情亦自承不諱，此外並有馬偕紀
      念醫院診斷證明書一紙在卷可稽，堪認被告確有上開犯行無訛。又依卷附警局
      工作紀錄簿所載被告於晚上十時三十分許至派出所投案，而被告於刺告訴人後
      ，約一、二分鐘方外出，且約騎五、六分鐘之車方至派出所等情，業據被告及
      證人乙○○陳明，依被告至派出所之時間（即十時三十分）往前扣除被告穿衣
      服、發動機車及騎車所花之時間推算，被告刺告訴人之時間應為十時十五分許
      ，起訴書認被告為上開行為之時間為晚上十時三十分許，應有誤會，應予更正
      。
    (二)次查被告於本院雖辯稱：因當天飲酒故根本不知發生何事為辯，然查告訴人於
      本院證稱：案發前被告能與之對話，又被告本只穿內褲，去警局前，再穿衣服
      等語，證人乙○○於本院陳稱：案發前，被告能清楚與其對話，當其稱不應在
      半夜帶小孩至海邊時，被告還回稱是帶小孩去看潮流，另被告刀子被打下來後
      ，即說要去自首，另其本只穿內褲，故先換衣服後方騎車外出，被告在刀子被
      打下後約一、二分鐘外出等語，堪認被告於為上開行為前，能與告訴人及證人
      乙○○對話，於行為後一、二分鐘欲外出時，尚知不得僅著內褲。復查被告於
      警訊時供稱：我持水果刀刺殺我岳母丙○○○、不清楚刺她何處，只是很生氣
      、刺殺時乙○○在場、以右手握水果刀，刀尖朝前（刺）、因丙○○○常罵我
      平時沒工作，長久累積而又沒工作才殺丙○○○等語，於檢察官訊問何以持刀
      砍人時稱：因我喝酒，她罵我沒有工作等語，依被告上開供述，堪認被告對當
      時以何工具、為何原因、刺時何人在場及以何方式持刀刺告訴人均知之甚詳，
      是其行為時之精神並非處於對外界事務，全然缺乏知覺、理念及判斷作用之無
      自由決定意思能力之狀態，是被告辯稱其全然不知發生何事云云，顯為卸責之
      詞，不足採信。
    (三)據被告及告訴人、證人乙○○均陳稱：被告為上開犯行前有飲酒等語，而被告
      於案發後之九十年七月二十六日十一時零一分，警員行酒精測試，測得其呼氣
      酒精濃度為每公升零點九九毫克等情，有酒精測試表一份在卷可稽。堪認被告
      為上開犯行前，確有飲酒，且行為後四十五分許所為之酒精測試其呼氣酒精濃
      度達每公升零點九九毫克，是被告為上開行為時，其呼氣酒精濃度應高於每公
      升零點九九毫克。查呼氣酒精濃度達每公升零點七五毫克，將造成思考改變、
      個性行為改變，達每公升一毫克時，將造成中度酒精中毒而有步態不穩、噁心
      、嘔吐、精神混惑不清等症狀一情，行政院國軍退除役官兵輔導委員會榮民總
      醫院函在卷可參，被告於行為後四十五分鐘許所測之呼氣酒精濃度為每公升零
      點九九毫克，堪認其為上開行為時應有中度酒精中毒之精神混惑不清等症狀無
      訛。次查被告於刺告訴人前曾對其僅十一歲之子王瑞璟（七十九年七月五日生
      ）詢問約十次是否要殺阿媽等情，業據證人王瑞璟於偵查中證述在卷，查精神
      狀態正常之人，衡情殊無詢問年僅十一歲之孩童要否殺孩童祖母，且續問十次
      之理。綜上二端，堪認被告以刀刺告訴人時，係處於因酒精作用呈精神混惑不
      清晰之酒醉程度，且分辨及判斷力明顯不足，對自己行為恰當性之判斷力明顯
      減弱，而屬精神耗弱之人。
    (四)又查水果刀係屬鋒利、危險之工具，持以往人之要害部位砍殺，足以致人於死
      地，其他部位若揮砍過猛，失血過多，亦足以奪人生命，乃眾所周知，而人之
      頸部、胸部為人體之重要器官所在，乃要害之處，如前述，被告行為時非在意
      識全無之精神狀態下，仍有辨別能力，其當能預見持水果刀往丙○○○身上胸
      部、頸部等要害揮刺，足致被害人死亡，猶仍下手，且致告訴人受有前述之傷
      害，而告訴人左手正中神經、肱動脈分支及肌皮神經並因而斷裂，顯見被告用
      力甚猛。再參以如前述，被告於刺告訴人前詢問其子王瑞璟是否要殺丙○○○
      ，及其揮刀時揚言「要給妳死」等情，足見被告於持刀刺告訴人時，有致告訴
      人於死之犯意至明。辯護人雖稱：告訴人所受之傷勢均不深，以其所持水果刀
      之長度，若有致告訴人於死之意，丙○○○之傷勢深度應不僅於此等語，然查
      被告於揮刺告訴人時，即為乙○○往後抱住，告訴人並一直往後退等情，已據
      告訴人及證人乙○○陳明，被告於施力刺告訴人時，告訴人往後退，乙○○又
      抱住被告阻其前進，告訴人及乙○○之行為均足以影響被告施力之強度，而使
      使水果刀所刺之深度減少，是自不足以告訴人胸部、頸部等傷勢不深，即認被
      告無殺人之犯意。被告辯稱其無置告訴人於死之意，自不足採信。
  綜上所述，被告所辯，係屬卸責之詞，不足採信。本案事證明確，被告犯行洵堪認
  定，應予依法論科。
二、核被告所為係犯刑法第二百七十一條第二項、第一項之殺人未遂罪。被告已著手
    於殺人犯行之實施，因告訴人之夫以柺杖打落被告所持之水果刀之外部障礙被告
    始放手而未得逞，為障礙未遂，爰依刑法第二十六條前段減輕其刑。再查，被告
    行為時處於精神耗弱之狀態，已如前述，爰依刑法第十九條第二項之規定，減輕
    其刑，並應依法遞減輕之。又被告至警局投案前，警察機關已因乙○○之報案，
    而知被告涉犯本件刑責等情，業據承辦警員羅貴文於本院述明，是本件不符自首
    之要件，附此敘明。爰審酌被告因告訴人責其失業即萌殺機及其犯罪之手段、告
    訴人所受之傷勢、被告犯罪後自行至警局投案、迄今尚未與告訴人和解，賠償告
    訴人所受之損害等一切情狀，量處如主文所示之刑。
三、扣案之水果刀一把，為被告所有，且供其犯罪所用，業據被告陳明在卷，爰依法
    諭知沒收。
據上論斷，應依刑事訴訟法第二百九十九條第一項前段、刑法第二百七十一條第二項
、第一項、第二十六條前段、第十九條第二項、第三十八條第一項第二款，判決如主
文。
本案經檢察官林聰良到庭執行職務。
中      華      民      國      九十一      年      一    月    二十一  日
            臺灣士林地方法院刑事第一庭
                                      法  官
右正本證明與原本無異。
如不服本判決，應於判決送達後十日內，向本院提出上訴狀。
所犯法條：刑法第二百七十一條第二項、第一項
                                          書記官
